【裁判字號】    97,易,502
【裁判日期】    980407
【裁判案由】    竊盜
【裁判全文】
臺灣屏東地方法院刑事判決               97年度易字第502號
公  訴  人  臺灣屏東地方法院檢察署檢察官
被      告  丙○○
上列被告因竊盜案件，經檢察官提起公訴（97年度偵字第3247號）
本院判決如下：
    主  文
丙○○竊盜，累犯，處有期徒刑陸月，如易科罰金，以新臺幣壹
仟元折算壹日。
    事  實
一、丙○○前因(1)違反毒品危害防制條例案件，經本院以94年度
    訴字第850 號判決處有期徒刑10月確定；(2)因違反毒品危害
    防制條例案件，經本院以95年度簡字第114 號判決處有期徒
    刑3 月確定。上開第(1)、(2)部分並經本院以95年度聲字第46
    2 號裁定定其應執行之刑為有期徒刑1 年確定。(3)因違反毒
    品危害防制條例案件，經本院以95年訴字第273 號判決處有
    期徒刑1 年2 月確定，並經本院以96年度聲減字第213 號裁
    定減刑減為有期徒刑7 月確定，並與上開第(1)、(2)部分接續
    執行，而於民國96年7 月16日執行完畢出監。
二、詎丙○○仍不知悔改，於97年5 月14日下午5 時30分許，騎
    乘無牌照之機車（原車牌號碼為：PKK-551 號）前往屏東縣
    東港鎮興農里及崁頂鄉港東村交界處之港東橋排水溝處，適
    有宇程營造有限公司於該處實施溪洲道路改善工程，丙○○
    見有機可乘，竟意圖為自己不法之所有，徒手竊取上開工程
    所用之鐵條共93支（尺寸為4 分圓鐵、長100 公分、1 支重
    1 台斤），並將竊得之鐵條全數置放於其所騎乘之機車腳踏
    板上，並騎離現場準備變賣套現花用。旋即於同日晚間6 時
    30 分 許，在屏東縣新園鄉○○路461 號前，為警察覺可疑
    ，盤檢而查獲。
三、案經屏東縣政府警察局東港分局報請臺灣屏東地方法院檢察
    署檢察官偵查起訴。
    理  由
一、證據能力部分：
  (一)按被告之自白，非出於強暴、脅迫、利誘、詐欺、疲勞訊問
    、違法羈押或其他不當方法，且與事實相符者，得為證據，
    刑事訴訟法第156 第1 項定有明文。換言之，若被告之自白
    出於自由意思，且與事實相符，即有證據能力；反之，若被
    告遭非法取供，因其陳述非出於任意性，其所為陳述即無證
    據能力。本件被告丙○○於97年5 月14日警詢中曾就首開事
    實自白不諱（見警卷第3 頁至第5 頁），惟於檢察官偵訊及
    本院審理中翻異前詞，否認犯行，其先於檢察官訊問中稱：
    警察有打伊的胸部，但是沒有受傷，伊在警局回答的內容是
    警察要伊回答的，不是伊自己的意思云云（見偵卷第5 頁）
    ；次於本院準備程序時稱：伊沒有偷拿，是警察叫伊承認，
    整天也沒有讓伊吃飯，伊有請求交保云云（見本院97年9 月
    11日準備程序筆錄第2 頁）；復於本院審理時稱：伊因為要
    去做美沙冬治療沒有錢，才從伊蓮霧園拿鐵條去賣，警察攔
    下伊，還打伊，帶伊回警局，問伊鐵條從哪裡來云云（見本
    院審判筆錄第14頁）。然查，證人即本件查獲員警蔡世宏於
    本院審理時證稱：在製作被告警詢筆錄之過程，並無使用強
    暴、脅迫或其他不正方法等語明確（見本院審判筆錄第6頁
    ）；另證人即本件查獲員警陳志財於本院審理時證稱：伊等
    製作被告警詢筆錄過程，並無強暴、脅迫或使用不正方法，
    伊等攔下被告時，現場也有其他民眾，且被告就自己承認，
    伊等也沒有使用強暴、脅迫等語明確（見本院審判筆錄第10
    頁）。按被告陳述其自白係出於不正之方法者，應先於其他
    事證而為調查。該自白如係經檢察官提出者，法院應命檢察
    官就自白係出於自由意志，提出證明之方法，刑事訴訟法第
    156 條第3 項定有明文。在實務處理上，一旦被告於法院審
    理時就其警詢之自白為刑求抗辯時，檢察官舉證之方式通常
    即為傳喚查獲或製作筆錄之員警到庭具結後作證並未有何對
    被告非法取供之情，而到庭作證之員警則需以最重本刑7 年
    以下有期徒刑偽證罪之刑事責任擔保其證言之真實性，亦即
    若承辦員警一旦以強暴、脅迫或其他不正方式取得被告自白
    ，除可能於被告抗辯後，需面對經檢察官、法官傳喚到庭作
    證之煩擾，若經查明確有不正取供之情事，更可能使自身面
    對刑事責任之危險，是本件證人蔡世宏、陳志財尚不至於為
    其自身偵辦刑案之績效而為此損人不利己之舉，故其上開證
    述，應可採信。次查，被告有多項犯罪前科及入出監紀錄，
    有其臺灣高等法院被告前案紀錄表1 份在卷可按，則其對刑
    事偵查程序應非陌生，應當知悉自白後之法律效果，若其確
    未有為本件犯行，理當極力辯駁撇清，衡情亦不致因一時恐
    懼，任意受警員指示，故意為虛偽之自白，致其自身面臨可
    能受有刑事處罰之危險；況被告警詢筆錄製作完成後，被告
    確曾閱覽該筆錄，並認定無誤後簽名捺指印等情，亦經證人
    蔡世宏、陳志財於本院審理時證稱明確（見本院審判筆錄第
    8 頁、第10頁），並有被告警詢筆錄在卷可查（見警卷第5
    頁）。據上，尚難認被告有何遭受刑求逼供之情事，被告警
    詢時之自白應係出於其自由意志所為而具任意性無誤，並核
    與事實相符（詳見下述），依前揭規定，自具有證據能力。
  (二)次按訊問被告，應全程連續錄音；必要時，並應全程連續錄
    影。但有急迫情況且經記明筆錄者，不在此限；筆錄內所載
    之被告陳述與錄音或錄影之內容不符者，除有前項但書情形
    外，其不符之部分，不得作為證據，刑事訴訟法第100 條之
    1 第1 項、第2 項分別定有明文。考其立法目的，在於建立
    訊問筆錄之公信力，並擔保訊問程序之合法正當；亦即在於
    擔保犯罪嫌疑人對於訊問之陳述，係出於自由意思及筆錄所
    載內容與陳述相符。如果犯罪嫌疑人之自白，係基於自由意
    思而非出於不正之方法，且其自由之陳述與事實相符，縱令
    於訊問時未經全程連續錄音或錄音故障而無聲音，致訊問程
    序稍嫌微疵，仍難謂其自白之筆錄，無證據能力（最高法院
    95年度台上字第6719號判決意旨可資參照）。又除法律另有
    規定外，實施刑事訴訟程序之公務員因違背法定程序取得之
    證據，其有無證據能力之認定，應審酌人權保障及公共利益
    之均衡維護，刑事訴訟法第158 條之4 定有明文。被告丙○
    ○於97年5 月14日之警詢筆錄，經本院勘驗被告警詢錄音光
    碟之結果；該筆錄所記載之內容雖與被告所陳述者並無不同
    ，然錄音光碟之實際時間（12分鐘29秒）較筆錄上所記載之
    訊問時間為短（18分鐘）；且訊問採一問一答方式為之，但
    過程中並未有鍵盤打字之聲音，亦無問答後製作筆錄之空檔
    時間；而被告亦有疑似觀看已製作之範本回答之情形；錄音
    過程中有疑似按暫停鍵之停頓聲；筆錄內容與被告所述並無
    不符等情，有本院勘驗筆錄1 份存卷可稽（見本院卷第34頁
    至第38頁）。證人蔡世宏於本院審理時證稱：當天製作筆錄
    時是同時錄音，可是錄完音後，發現錄音筆電量不足，伊等
    就更換電池重新錄音，請被告再依照筆錄內容陳述一遍，警
    詢筆錄上是記載第一次詢問被告的時間長度，第二次錄音沒
    有印象有中斷等語（見本院審判筆錄第6 頁至第7 頁）；證
    人陳志財於本院審理時亦證稱：製作筆錄時，伊等有同步錄
    音，後來回想，好像是錄音時錄音筆沒有電，所以沒有儲存
    ，才重新錄音，但第二次錄音就是讓被告依據第一次所製作
    的警詢筆錄內容陳述並錄音，不記得第二次錄音有中斷，錄
    音筆的功能好像不能暫停等語（見本院審判筆錄第10頁至第
    11 頁） ，堪認卷附之被告警詢錄音光碟應非於被告當日為
    警詢問時同步連續錄音，而係筆錄製作完成後再要求被告依
    已完成之筆錄內容陳述補錄製成無誤。是被告警詢筆錄之製
    作程序與刑事訴訟法第100 條之1 第1 項之規定，尚有未合
    ，其踐行之程式難謂無瑕疵。而如前所述，被告於警詢時之
    自白既經本院認定係出於其自由意志所為，且與事實相符，
    筆錄內容亦屬正確，在被告之權益無遭受侵害之情形，難認
    員警違反上開程序規定係出於不正動機，是本院審酌人權保
    障及公共利益之均衡維護，認被告之警詢筆錄仍有證據能力
    。
  (三)按被告以外之人於審判外之陳述，雖不符前四條之規定，而
    經當事人於審判程序同意作為證據，法院審酌該言詞陳述或
    書面陳述作成時之情況，認為適當者，亦得為證據。當事人
    、代理人或辯護人於法院調查證據時，知有第159條第1項不
    得為證據之情形，而未於言詞辯論終結前聲明異議者，視為
    有前項之同意，刑事訴訟法第159 條之5 定有明文。本件其
    餘所引據傳聞性質之證據，被告並未爭執其證據能力，亦未
    於本案言詞辯論終結前對證據能力聲明異議，依上開規定，
    視為被告同意作為證據，且經本院審酌該等證據作成時之情
    況及證據取得過程等節，認亦適宜作為證據，自得為本件裁
    判基礎之證據資料。
二、訊據被告矢口否認有何竊盜犯行，辯稱：當日被查獲的鐵條
    ，是伊蓮霧園的，當天之所以在機車上載鐵條，是因為伊沒
    有錢，要拿去賣云云（見本院97年9 月11日準備程序筆錄第
    2 頁）。經查：
  (一)被告於警詢就本件竊盜犯行業已坦承不諱（見警卷第3 頁至
    第5 頁），並與證人甲○○於警詢及本院審理時之證述相符
    （見警卷第6 頁至第8 頁、本院審判筆錄第11頁至第13頁）
    。此外，復有屏東縣警察局東港分局扣押筆錄1 份（見警卷
    第9 頁至第11頁）、扣押物品目錄表（見警卷第12頁）、贓
    物認領保管單（見警卷第14頁）、車籍基本資料查詢結果1
    紙（見警卷第22頁）、照片6 張（見警卷第19頁至第21頁）
    及偵查報告1 紙（見警卷第2 頁）存卷可佐。上揭事實，應
    可認定。
  (二)被告雖為上開辯解，然查：
  1.被告於97年5 月15日檢察官偵訊時先辯稱：鐵條是在伊蓮霧
    園拿的，伊先去南州的某鐵工廠向一個老闆借「鐵剪」，之
    後伊去蓮霧園剪鐵條要載去賣云云（見偵卷第5 頁）；經檢
    察官飭警偕同被告外出查證後，次於97年5 月15日檢察官再
    次偵訊時稱：伊跟鐵工廠的老闆有借「鋸子」，鐵條是伊在
    蓮霧園拿的，伊是用「電鋸」鋸斷的云云（見偵卷第20頁）
    ；又於本院97年9 月11日準備程序時辯稱：鐵是伊蓮霧園的
    ，伊是用借來的「鐵剪」去剪鐵，伊之前所說用「電鋸」剪
    斷是說謊，伊之前在檢察官那邊說伊向別人借「電鋸」是說
    謊的，事實上我是向別人借「鐵剪」云云（見本院97年9 月
    11日準備程序筆錄第2 頁）；復於本院97年11月6 日準備程
    序時再辯以：鐵條是從伊家的蓮霧園拿出來的，伊沒有跟別
    人借「鐵剪」，也沒有跟人借「電鋸」云云（見本院97年11
    月6 日準備程序筆錄第2 頁）。被告雖均稱其鐵條係於其蓮
    霧園內取出，惟究其係使用何種工具部分前後供陳不一，說
    詞反覆，是其辯解是否可信，已顯有可疑。況證人即被告所
    稱向其借取鐵剪之鐵工廠負責人蔡萬得亦證稱：被告並未於
    97 年5月14日下午14時向其借取鐵剪，伊也沒借給他等語明
    確（見偵卷第14頁），堪認被告所稱曾向證人蔡萬得借取工
    具乙情，應非屬實。又經本院於98年1 月23日由被告領往其
    所稱之蓮霧園現場勘驗，被告之父當場取出被告於本院準備
    程序時所稱用以架網之鐵條共6 支，而其外觀皆已生銹，鐵
    條一端並呈勾狀，該6 支鐵條經實際測量結果，長度及重量
    均各有不同（該6 支之長度、重量分別為：(1)長70 CM 、重
    12 台 兩；(2)長60CM、重9 台兩；(3)長60CM、重10台兩；(4)
    長60CM、重11台兩；(5)長60CM、重10台兩；(6)長40CM、重7
    台兩），被告之父當場稱架網所用之鐵條購入時長短粗細本
    就各有不同，且已購入許多年，都是別人不用，因有需要始
    向他人購入等情，有本院97年1 月23日勘驗筆錄1 份及相關
    照片在卷可考（見本院卷第54頁至第82頁），而本件遭竊鐵
    條均係四分圓鐵，長為100 公分，重1 台斤乙情，有上開扣
    押物品目錄表、贓物認領保管單及現場照片等附卷足憑，與
    本院於蓮霧園現場勘驗之鐵條，於外觀、形狀、長度及重量
    上均有不同，是被告辯稱其於為警查獲時機車上所載之鐵條
    係自上開蓮霧園中取出云云，委無可採。
  2.證人蔡世宏於本院審理時證稱：伊等在97年5 月14日下午6
    時30分查獲被告有騎乘機車，機車上載有鐵條，伊等問被告
    鐵條何來，當時被告便直接講說原諒他一次，說這次不要辦
    他，第一時間被告說鐵條是在崁頂鄉○○村○○○道改善工
    程的工地取得，伊等先帶被告回派出所，查證是哪個工程地
    點後，再帶被告回到現場，伊等是問崁頂鄉港東村附近的居
    民，附近有無工程施工，附近居民就帶我們到工地去，後來
    工地負責人有來，伊等有問他，工地有無遺失鐵條，工地負
    責人說有，當時第一時間工地負責人並不知道，因為他已經
    下班，所以不知道工地的鐵條遺失，現場還有很多和被告機
    車上所載相同尺寸之鐵條，我們先去工地查證並現場拍照後
    ，才回派出所做筆錄，伊剛剛所述的工地負責人就是甲○○
    等語明確（見本院審判筆錄第4 頁至第8 頁）；另證人陳志
    財於本院審理時亦證稱：當時伊跟乙○○○○在停等紅綠燈
    ，看到被告機車有載鐵條，所以就盤查他，被告要伊等原諒
    他，說他是第一次，伊等問他鐵條哪裡來的，他說在崁頂鄉
    港東村一個水溝工程的工地偷的，他說他去工地那裡用摩托
    車載，並未提及有使用何工具，我們去詢問現場居民，才知
    道工程地點，我們帶被告到港東村的工地，現場工地有其他
    鐵條跟被告機車上載的鐵條比對後是一樣的，伊等有請甲○
    ○到現場，問說是否為他們工地的鐵條，甲○○說是，他說
    他們工地在固定的地點有囤放鐵條，其中有一些不見了，在
    伊等詢問甲○○之前，他並不知道鐵條已經失竊等語明確（
    見本院審判筆錄第8 頁至第11頁）；再證人甲○○於本院審
    理時證稱：伊之前在崁頂鄉港東村有施作一個水溝工程，這
    是政府的工程，這工程需要用到鐵條，因為擋水牆需要使用
    到鐵條，需要鐵條的規格回想起來是使用四分鐵條，使用鐵
    條的數量很多，鐵條是依照施工的進度擺放在不同的區段，
    伊等每天不會查點鐵條的數量，伊等只查看當天要施工的路
    段所需要的鐵條，在警察通知之前，並不知道工地有鐵條遺
    失，當天伊已經下班，警察先通知老闆，之後老闆叫伊過去
    查看，鐵條是向工廠訂製的，這個鐵條是這個工程特別訂製
    的，後來伊將失竊的鐵條領回，領回的鐵條跟伊等工地的其
    他鐵條尺寸一致，警卷第21頁照片編號5 ，是伊等工地的照
    片，照片上鐵條是伊等工程要用的鐵條，與被告偷的鐵條尺
    寸相同等語明確（見本院審判筆錄第11頁至第13頁）。堪認
    於前揭工地，確有鐵條遭竊之情事，而在被告於97年5 月14
    日晚間6 時30分許，在屏東縣新園鄉○○路461 號前為警查
    獲前，證人甲○○尚不知其工地有鐵條遭竊，甲○○既不知
    有鐵條遭竊之情形，衡情，證人即警員蔡世宏、陳志財自亦
    無從事先知悉上開工地有何鐵條遺失之情事，而被告於本院
    審理時自承該工地距離其被攔下之地點有一段距離等語（見
    本院審判筆錄第15頁），當也排除證人蔡世宏、陳志財於查
    獲被告處隨意就近尋找工地誣指栽贓被告竊盜該處鐵條之可
    能，在上開證人事先均不知前揭工地有鐵條被竊之情況下，
    若非被告確有至該處行竊，並於其遭證人蔡世宏、陳志財查
    獲時主動告知渠2 人其行竊地點，渠2 人實無可能循線查至
    本件案發工地，並通知證人甲○○到場確認其工地有無鐵條
    遭竊之情；再參以上開卷附之現場照片，於前揭工地現場所
    遺留之鐵條，與被告被查獲時機車上所載之鐵條，在外觀、
    形貌、尺寸上均相近似，堪認被告應係於該處竊取鐵條無誤
    。是被告確有於上開時、地為本件竊取鐵條之犯行殆可認定
    。
  3.據此，被告前開辯解，無非為事後卸責之詞，均無可採。
  (三)綜上所述，被告警詢時之任意性自白核與事實相符，堪以採
    信。故本件事證已臻明確，被告犯行堪以認定，自應依法論
    科。
三、核被告所為，係犯刑法第320 條第1 項之竊盜罪。公訴意旨
    認被告本件竊盜犯行應依刑法第321 條第1 項第3 款之攜帶
    兇器加重竊盜罪論處，且於起訴書犯罪事實欄亦述及被告係
    使用「鐵剪」將上開工地之鐵條裁成每段100 公分後竊取云
    云，然依被告警詢時之自白並未提及行竊當時有使用或攜帶
    何種工具，且於其遭證人蔡世宏、陳志財查獲當時，亦無扣
    得何種可供兇器使用之工具；再依證人甲○○所證稱：該工
    地鐵條的規格是使用四分鐵條，鐵條是向工廠特別訂製的，
    後來領回的鐵條跟伊等工地的其他鐵條尺寸一致等語明確，
    可證被告於竊取上開鐵條時，尚無使用「鐵剪」剪裁鐵條尺
    寸之必要，是公訴意旨上開認定，即有未洽，惟起訴事實相
    同，爰依法變更起訴法條。被告曾有如事實欄所載之犯罪科
    刑執行情形，有臺灣高等法院被告前案紀錄表1 份存卷可考
    ，其於有期徒刑執行完畢後，五年以內故意再犯本件有期徒
    刑以上之罪，為累犯，應依刑法第47條第1 項規定加重其刑
    。審酌被告正值青壯、身體健全，不思以己力循正當途徑賺
    取所需，隨意竊取他人財物，欠缺對他人財產權之尊重，又
    事後否認犯行，辯詞反覆，徒增司法資源之耗費，足見其毫
    無悔意，犯後態度不佳，惟念被害人事後已取回遭竊物品，
    兼衡其國中畢業，智識程度、家庭經濟狀況，竊得財物價值
    不高，犯罪手段等一切情狀，量處如主文所示之刑，並諭知
    易科罰金之折算標準以資懲儆。
據上論斷，應依刑事訴訟法第299 條第1 項前段、第300 條，刑
法第320 條第1 項、第47條第1 項、第41條第1 項前段，刑法施
行法第1 條之1 ，判決如主文。
本案經檢察官廖華君到庭執行職務
中    華    民    國    98    年    4    月     7     日
                  刑事第五庭  審判長法  官  石家禎
                                    法  官  陳秀慧
                                    法  官  程士傑
以上正本證明與原本無異。
如不服本判決應於收受判決後10日內向本院提出上訴書狀，並應
敘述具體理由；其未敘述上訴理由者，應於上訴期間屆滿後20日
內向本院補提理由書（均須按他造當事人之人數附繕本）「切勿
逕送上級法院」。
中    華    民    國    98    年    4     月    8     日
                                    書記官  孫秀桃
附錄論罪科刑法條：
刑法第320 條第1 項
意圖為自己不法或第三人不法之所有，而竊取他人之動產者，為
竊盜罪，處五年以下有期徒刑、拘役或五百元以下罰金。


司法院資訊處製作；財團法人民間司法改革基金會備份。
